臺灣高雄地方法院刑事判決　　　　　 95年度交簡上字第253號
上　訴　人　臺灣高雄方法院檢察署檢察官
上　訴　人
即　被　告　甲○○
　　　　　　　　　　通訊處：臺北市○○區○○街一段54號5
上列上訴人因被告過失傷害案件，不服本院交通法庭中華民國95
年7 月31日95年度交簡字第1782號第一審簡易判決（聲請簡易判
決處刑案號：95年度偵字第15504 號），提起上訴，本院管轄之
第二審合議庭判決如下：
    主  文
上訴駁回。
甲○○緩刑貳年。
    事  實
一、甲○○考領有重型機車駕駛執照，於民國94年12月11日20時
    22分許，騎乘車牌號碼KT8-319 號重型機車（下稱上開機車
    ），沿高雄縣梓官鄉○○路（兩旁未劃設人行道）由北往南
    方向行駛，行經該路與信興一路口南方約20公尺處之際（原
    審判決及聲請簡易判決處刑書均誤載為路口處），理當注意
    車輛行駛時，駕駛人應注意車前狀況，隨時採取必要之安全
    措施，而當時天候晴、夜間有照明、柏油路面乾燥無缺陷、
    道路無障礙物、視距良好，並無不能注意之情事，詎甲○○
    竟疏未注意及此，即貿然前行，遂自後追撞疏未注意緊靠路
    邊、而適同向徒步沿慢車道外側前行之行人丙○○，丙○○
    因而倒地，致受有頭部外傷合併顱內出血、左耳出血、脊椎
    骨折、外傷性眼球出血等傷害。甲○○於肇事後留在事故現
    場向前來處理之警員坦承肇事，嗣並接受裁判。
二、案經丙○○訴由臺灣高雄地方法院檢察署檢察官偵查後，聲
    請逕以簡易判決處刑。
    理  由
壹、程序方面
一、卷附上開機車與肇事現場照片共31張，乃係機械拍攝當時之
    情況並藉書面方式加以留存、呈現者，而照片內容與真實情
    狀2 者間之一致性，乃係透過機械方式資為保障，其間並不
    存在人對現實情狀知覺、記憶、表述等錯誤，復欠缺故為虛
    枉之疑慮，故照片之性質非屬供述證據，而無傳聞法則之適
    用。再參諸卷內別無證據顯示該拍攝機械有何不精確之狀況
    ，或照片有經偽、變造之情形，是應有證據能力。
二、卷附國軍岡山醫院（下稱岡山醫院）95年11月9 日醫岡字第
    0950001003號函檢送之病歷資料，係從事業務之人於業務上
    所須製作之紀錄文書，且經核並無顯不可信之情況，依刑事
    訴訟法第159 條之4 第2 款規定，應有證據能力。
三、卷附道路交通事故現場圖、道路交通事故調查表（一）、（
    二）、高雄縣政府警察局岡山分局交通事故肇事人自首紀錄
    表，均經被告甲○○同意作為證據使用；另財團法人義大醫
    院（下稱義大醫院）95年3 月11日診斷證明書，當事人於本
    院調查證據時，知有刑事訴訟法第159 條第1 項不得為證據
    之情形，而未於言詞辯論終結前聲明異議（本院卷第71頁）
    。本院審酌卷內並無事證顯示各該書面陳述之作成時、地與
    週遭環境，有何致令陳述內容虛偽、偏頗之狀況後，也認為
    適當，分依同法第159 條之5 第1 項、第2 項之規定，為傳
    聞法則之例外，均應有證據能力。
四、證人即告訴人丙○○之警詢中陳述，及其於檢察事務官前所
    為之陳述，與卷附高雄縣政府道路交通事故初步分析研判表
    ，俱係被告以外之人於審判外之言詞陳述，而屬傳聞，且經
    核並無刑事訴訟法第159 條之1 至同法第159 條之5 所列舉
    得作為證據之例外情事，是故並無證據能力，而不得作為本
    案之證據。
貳、實體方面
一、訊據被告對其曾於前開時地與告訴人丙○○發生車禍事故一
    節固不爭執，惟矢口否認有任何過失，並辯稱：當時我行駛
    在機車道上，不料丙○○忽然由左而右（即由東往西方向）
    橫越馬路，我見狀急忙將機車把手偏向右側進行閃避，但猶
    仍無法避免車禍之發生；本件車禍實係導因於丙○○恣意橫
    越馬路之違規行為，我已盡力採取閃避措施，是以並無過失
    云云。經查：
(一)被告騎乘重型機車於前開時、地，在慢車道上撞擊丙○○倒
    地一節，為被告自認在卷（本院卷第75頁），並有卷附道路
    交通事故現場圖、道路交通事故調查表（一）、（二）各1
    份（臺灣高雄地方法院檢察署95年度他字第2439號卷，下稱
    他卷，第16至18頁），及上開機車與肇事現場照片共31張（
    他卷第20至21、32頁，原審卷第33至41頁，本院卷第15至16
    頁）可稽，自堪認明。又丙○○因前開車禍事故受有頭部外
    傷合併顱內出血、左耳出血、脊椎骨折、外傷性眼球出血等
    傷害乙情，亦有義大醫院95年3 月11日診斷證明書1 份在卷
    可資認明（他卷第7 頁）。至於：
  1.前開診斷證明書固另載明丙○○於94年12月間住院診斷之際
    ，復存有左耳聽力喪失之情事，惟經持續診治後，丙○○於
    95年4 月19日偵訊中，已親到庭陳稱：我現在聽得到等語明
    確（他卷第30頁），是以該項聽力喪失之註記，顯屬短暫之
    一時性現象，而未達重大不治或難治之程度；又卷附義大醫
    院95年4 月15日診斷證明書雖亦載記：丙○○之嗅覺喪失等
    語（他卷第24頁），然估不論此係丙○○出院後，返院接受
    門診之際之片面陳述，尚未經醫學工具進行客觀之檢驗、確
    認，有義大醫院95年11月9 日義醫字第0951222 號函在卷可
    查（本卷第54頁），再者，該症狀既在車禍事故發生後數月
    始發生，則該嗅覺缺損與本件車禍事故究否相關，更不無可
    疑？從而本院自無由率認丙○○因本件車禍所遭受之傷勢，
    業已達重傷之程度甚明。
  2.丙○○於車禍事故發生後，雖先經送往國軍岡山醫院急救，
    惟醫師於同日21時45分許診視確認丙○○之頭部有多處傷勢
    後，旋建議並安排轉診至醫學中心即義大醫院續予救治，有
    卷附岡山醫院95年11月9 日醫岡字第0950001003號函檢送之
    病歷資料影本可稽（本院卷第48至53頁），丙○○既經岡山
    醫院救治未幾即轉診至義大醫院，自難認岡山醫院具有充足
    之時間或設備，就丙○○身上之全數傷勢，逐一進行確認、
    救治，是故被告執岡山醫院僅檢視發現丙○○之頭部傷勢乙
    節，推論丙○○除頭部之各該傷勢外，並未另行蒙受脊椎骨
    折之傷害，也要非事實。
(二)被告雖另以前開情詞置辯。惟查，證人丙○○於本院審理中
    ，乃明確證稱：我在信義、信興一路口徒步由東往西方向穿
    越馬路後，改沿信義路慢車道外側，由北往南方向前行，於
    行經該路口南方約20公尺處之際，即遭被告騎機車自後追撞
    等語綦詳（本院卷第68至70頁）。進再參諸被告於本院審理
    中自承：我看到告訴人出現在我面前後，我立即將機車右偏
    閃避等語（本院卷第70頁），及一般人在駕車期間突然發現
    正前方有人車且刻正續朝右方行進之際，衡情，或緊急將車
    輛煞停，或向左閃避，而斷無將車身右偏以增益碰撞機會之
    駕駛常態，益徵丙○○並非刻在信義、信興一路口南方約20
    公尺處由東往西方向穿越馬路，而應係沿信義路慢車道外側
    由北往南方向前行恰行經該處，適被告騎乘上開機車行經同
    一地點時煞避不及，方遭撞倒在地，至堪認定，被告空言辯
    稱係丙○○違規橫越馬路，其已善盡閃避之責云云，要非事
    實，無足採信。
(三)車輛行駛時，駕駛人應注意車前狀況，隨時採取必要之安全
    措施，道路交通安全規則第94條第3 項規定甚明。被告於前
    開時、地騎乘機車，本應遵守上述交通安全規則之規定，且
    依卷附道路交通事故調查報告表（一）所載（他卷第17頁）
    ：本件車禍事故發生當時天候晴、夜間有照明、柏油路面乾
    燥無缺陷、道路無障礙物、視距良好等情狀，並無不能注意
    之情事，則一般駕駛者處於被告同一之情況下，若確實注意
    車前狀況並妥採必要之安全措施，應無不能避免車禍事故發
    生之理，被告卻猶將丙○○撞擊倒地而肇事，則被告自有疏
    未注意車前狀況致未採取必要安全措施之過失甚明。至徒步
    行走在慢車道外側之丙○○，對於本件車禍事故之發生，固
    亦具行人疏未注意緊靠路邊通行之過失（道路交通管理處罰
    條例第78條第2 款、道路交通安全規則第133 條參照），惟
    此尚無由輕減被告之前開注意義務而無解於被告之過失責任
    ，應予指明。此外，丙○○身體之各該傷勢確導因於本件車
    禍事故，亦已如前述，是以被告之過失騎車行為與丙○○之
    受傷結果間，乃具有相當因果關係，甚為酌然。
(四)綜上所述，本案事證已臻明確，被告因騎車過失致丙○○於
    傷之犯行，至堪認定。
二、查被告行為後，如附表所示之相關法律均業經變更，並俱於
    95年7 月1 日施行，玆經比較結果，裁判時法並未較為有利
    ，從而依刑法第2 條第1 項規定，自應適用各該行為時法，
    亦即修正前法（至同日施行之刑法施行法第1 條之1 ，僅係
    規範如何將刑法分則罰金刑之單位由「銀元」轉換為「新臺
    幣」，未就各該分則之實際內涵加以變更，自不生新舊法比
    較之問題，而應直接適用裁判時法），爰先指明。從而核被
    告所為，係犯刑法第284 條第1 項前段之過失傷害罪。又被
    告於肇事後留在事故現場向前來處理之警員坦承肇事，並願
    接受裁判乙情，有高雄縣政府警察局岡山分局交通事故肇事
    人自首紀錄表1 份在卷足按（他卷第22頁），是以被告對於
    未經發覺之犯罪自首而接受裁判，應依修正前刑法第62條前
    段之規定，減輕其刑。
三、原審審酌被告因騎車疏失致丙○○於傷，行為固屬不該，惟
    其無何前科紀錄，有卷附臺灣高等法院被告前案紀錄表1 份
    可按，平日素行尚稱良好等節，依刑事訴訟法第449 條第1
    項、第3 項，刑法第284 條第1 項前段（此部分贅載「修正
    前」等語），修正前第41條第1 項前段、第62條前段，罰金
    罰鍰提高標準條例第1 條前段（應為「刑法施行法第1 條之
    1 」之誤），修正前罰金罰鍰提高標準條例第2 條（現已刪
    除），逕以簡易判決量處被告拘役40日，併諭知如易科罰金
    ，以銀元300 元（即新臺幣900 元）折算1 日。本院茲另審
    酌被告業與丙○○達成和解，有本院高雄簡易庭95年12月18
    日調解程序筆錄1 份在卷足按（本院卷第65頁），及被告於
    本院審理中飾詞狡辯、空口否認過失犯行各情，因認原判決
    認事用法均無違誤，量刑亦尚稱允妥，檢察官依丙○○之請
    求，提起上訴指摘原審量刑過輕，及被告上訴意旨否認犯罪
    ，俱屬無理由，均應予駁回。
四、末被告前未曾因故意犯罪受有期徒刑以上刑之宣告，有前開
    前案紀錄表足憑，其因一時失慮，偶罹刑典，且犯後業與丙
    ○○達成和解，已如前述，經此偵審程序及刑之宣告後，當
    知所警惕，信無再犯之虞，本院認前開所宣告之刑，以暫不
    執行為適當，爰依刑法第74條第1 項第1 款之規定（最高法
    院95年5 月23日第8 次刑事庭會議決議意旨認應直接適用裁
    判時之新法），予以宣告緩刑2 年，以啟自新。
據上論斷，依刑事訴訟法第455 條之1 第1 項、第3 項、第368
條，刑法第74條第1 項第1 款，判決如主文。
本案經檢察官乙○○到庭執行職務。
中　　華　　民　　國　　96　　年　　1 　　月　　9 　　日
                  交通法庭  審判長法  官  陳玉聰
                                  法  官  楊淑珍
                                  法　官  莊珮吟
以上正本證明與原本無異。
本判決不得上訴。
中　　華　　民　　國　　96　　年　　 1　　月　　9 　　日
                                  書記官  蔡妮君
┌───────────────────────────────────────────────┐
│附表：                                                                                        │
├──────┬─────────────┬─────────────┬───────┬────┤
│相關變更條文│行為時法（下稱舊法）之內容│裁判時法（下稱新法）之內容│比  較  理  由│備    註│
├──────┼─────────────┼─────────────┼───────┼────┤
│【罰金刑最低│罰金：（銀元）1 元以上。有│罰金：新臺幣1000元以上，以│罰金刑之最低度│舊法均較│
│度刑之變更與│期徒刑加減者，其最高度及最│百元計算。有期徒刑或罰金加│刑，由銀元10元│為有利。│
│加、減】刑法│低度同加減之。拘役或罰金加│減者，其最高度及最低度同加│（前經提高10倍│        │
│第33條第5 款│減者，僅加減其最高度。    │減之。拘役加減者，僅加減其│）即新臺幣30元│        │
│、第67條、第│                          │最高度。                  │，提高為新臺幣│        │
│68條        │                          │                          │1000元；且加（│        │
│            │                          │                          │減）之最低數額│        │
│            │                          │                          │，亦由銀元1元 │        │
│            │                          │                          │即新臺幣3 元，│        │
│            │                          │                          │提高成為新臺幣│        │
│            │                          │                          │100 元；又罰金│        │
│            │                          │                          │刑之最低度刑亦│        │
│            │                          │                          │同加（減）之。│        │
├──────┼─────────────┼─────────────┼───────┼────┤
│【自首變更】│對於未發覺之罪自首而受裁判│對於未發覺之罪自首而受裁判│自首由一律必減│舊法有利│
│ 刑法第62條 │者，減輕其刑。但有特別規定│者，「得」減輕其刑。但有特│輕其刑，變更為│。      │
│            │者，依其規定。            │別規定者，依其規定。      │「得」減輕其刑│        │
│            │                          │                          │。            │        │
├──────┼─────────────┼─────────────┼───────┼────┤
│【易科罰金折│犯最重本刑為5 年以下有期徒│犯最重本刑為5 年以下有期徒│易科罰金折算標│舊法有利│
│算標準變更】│刑以下之刑之罪，而受6 個月│刑以下之刑之罪，而受6 個月│準由銀元300 元│。      │
│修正前刑法第│以下有期徒刑或拘役之宣告…│以下有期徒刑或拘役之宣告者│即新臺幣900 元│        │
│41條第1 項前│得以（銀元，下同）1 元以上│，得以新臺幣1000元、2000元│，提高為以新臺│        │
│段、修正前罰│3 元以下折算1 日，易科罰金│或3000元折算1 日，易科罰金│幣1000元、2000│        │
│金罰鍰提高標│。依刑法第41條易科罰金…就│。                        │元或3000元折算│        │
│準條例第2 條│其原定數額提高為100 倍折算│                          │1 日。        │        │
│→現行刑法第│1 日；法律所定罰金數額未依│                          │              │        │
│41條第1 項前│本條例提高倍數，或其處罰法│                          │              │        │
│段          │條無罰金刑之規定者，亦同。│                          │              │        │
╠═╤════╧═════════════╧═════════════╧═══════╧════╣
║結│1.論罪科刑方面，茲經整體比較結果，以舊法之罰金刑最低度刑較低，較為有利。                  ║
║論│2.易刑規定方面（尚無須整體適用），以舊法之易科罰金折算標準較低，較為有利。                ║
╚═╧═════════════════════════════════════════════╝
附錄本案所犯法條：
《刑法第284 條第1 項》
因過失傷害人者，處6 月以下有期徒刑、拘役或500 元以下罰金
，致重傷者，處1 年以下有期徒刑、拘役或500 元以下罰金。
《刑法施行法第1 條之1 》
中華民國94年1 月7 日法修正施行後，刑法分則編所定罰金之貨
幣單位為新臺幣。
94年1 月7 日刑法修正時，刑法分則編未修正之條文定有罰金者
，自94年1 月7 日刑法修正施行後，就其所定數額提高為30倍。
但72年6 月26日至94年1 月7 日新增或修正之條文，就其所定數
額提高為3 倍。
